臺灣高等法院刑事判決　　　　　　　　96年度上易字第1662號
上　訴　人　臺灣臺北地方法院檢察署檢察官
被　　　告　乙○○
上列上訴人因被告詐欺案件，不服臺灣臺北地方法院96年度易字
第1406號，中華民國96年6月14日第一審判決（起訴案號：臺灣
台北地方法院檢察署96年度偵緝字第844號），提起上訴，本院
判決如下：
    主  文
上訴駁回。
    理  由
一、公訴意旨略以：被告乙○○意圖為自己不法之所有，於民國
    九十五年十月三十日下午三時四十分許，在香港赤臘角國際
    機場，向告訴人甲○○謊稱其機票逾期、提款卡亦不能使用
    ，身上無現金購買機票返臺，欲借款購買機票，待返臺後償
    還等語，並當場將其名片及聯絡電話交付告訴人，以之取信
    ，致告訴人陷於錯誤誤信其詞，當場將美金三百元及新台幣
    二千元（合計約等值新臺幣一萬一千元）如數借與被告。詎
    告訴人返臺後，被告不僅未曾聯繫還款事宜，且所留下之聯
    絡電話、地址均屬不實，始知受騙，因認被告涉犯刑法第三
    百三十九條第一項詐欺取財罪嫌。
二、按「案件有下列情形之一者，應諭知不受理之判決：．．．
    六對於被告無審判權者」、「第一百六十一條第四項、第三
    百零二條至第三百零四條之判決，得不經言詞辯論為之」，
    刑事訴訟法第三百零三條第六款、第三百零七條分別定有明
    文。又按「本條例所稱香港，指原由英國治理之香港島、九
    龍半島、新界及其附屬部分」、「在香港或澳門或在其船艦
    、航空器內，犯下列之罪者，適用刑法之規定：一刑法第五
    條各款所列之罪。二臺灣地區公務員犯刑法第六條各款所列
    之罪者。三臺灣地區人民或對於臺灣地區人民，犯前二款以
    外之罪，而其最輕本刑為三年以上有期徒刑者。但依香港或
    澳門之法律不罰者，不在此限。香港或澳門居民在外國地區
    犯刑法第五條各款所列之罪者；或對於臺灣地區人民犯前項
    第一款、第二款以外之罪，而其最輕本刑為三年以上有期徒
    刑，且非該外國地區法律所不罰者，亦同。」，香港澳門關
    係條例第二條、第四十三條亦有明文，且按刑法第五條、第
    六條分別規定：「本法於凡在中華民國領域外犯下列各罪者
    ，適用之：一內亂罪。二外患罪。三第一百三十五條、第一
    百三十六條及第一百三十八條之妨害公務罪。四第一百八十
    五條之一及第一百八十五條之二之公共危險罪。五偽造貨幣
    罪。六第二百零一條至第二百零二條之偽造有價證券罪。七
    第二百十一條、第二百十四條、第二百十八條及第二百十六
    條行使第二百十七條、第二百十三條、第二百十四條文書之
    偽造文書罪。八毒品罪。但施用毒品及持有毒品、種子、施
    用毒品器具罪，不在此限。九第二百九十六條及第二百九十
    六條之一之妨害自由罪。十第三百三十三條及第三百三十四
    條之海盜罪。」、「本法於中華民國公務員在中華民國領域
    外犯左列各罪者，適用之：一第一百二十一條至第一百二十
    三條、第一百二十五條、第一百二十六條、第一百二十九條
    、第一百三十一條、第一百三十二條及第一百三十四條之瀆
    職罪。二第一百六十三條之脫逃罪。三第二百十三條之偽造
    文書罪。四第三百三十六條第一項之侵占罪。」，是若被告
    於香港或澳門地區犯刑法第五條、第六條以外之罪，且依刑
    法所規定法定刑，其最輕本刑為未滿三年者，自無臺灣地區
    刑法之適用，臺灣地區法院對之即無從追訴、審判而無審判
    權。
三、經查，檢察官起訴認被告所犯係刑法第三百三十九條第一項
    詐欺取財罪，既非刑法第五條、第六條所列之罪，且其法定
    刑為「五年以下有期徒刑、拘役或科或併科一千元以下罰金
    」，亦非最輕本刑三年以上之罪，揆諸上開說明，被告所為
    即無從適用臺灣地區刑法之規定，臺灣地區法院對被告並無
    審判權，本件爰不經言詞辯論，逕為不受理判決之諭知。
四、經核原判決上開認事用法，洵無違誤。檢察官上訴意旨以本
    件被告犯罪時雖在香港地區赤臘角國際機場，惟因香港仍屬
    我國固有疆域，本即無刑法第五條之適用，本應依法審判，
    如以原審所述，無異遽認香港地區非我國固有疆域，與我國
    憲法大相逕庭，亦落於以司法判決干涉政治判斷之不當論述
    等語。惟查：香港澳門關係條例第六十二條規定：「本條例
    施行日期，由行政院定之。但行政院得分別情形定其一部或
    全部之施行日期」，中華民國八十六年六月十九日行政院臺
    八十六僑字第二五一五九九號令發布涉及香港部分自民國八
    十六年七月一日施行，中華民國八十八年十一月十六日行政
    院臺八十八僑字第四一八八三號令發布涉及澳門部分自民國
    八十八年十二月二十日施行，由此可知香港澳門關係條例係
    分別於香港及澳門回歸大陸後始施行，可見香港澳門關係條
    例針對香港及澳門回歸大陸後之經貿、文化及其他關係予以
    規範，為有效施行之條例。本件檢察官起訴被告於九十五年
    十月三十日下午三時四十分許，在香港赤臘國際機場所為之
    詐欺行為，自應適用現行有效之香港澳門關係條例之相關規
    定論處。則檢察官認被告所犯之刑法第三百三十九條第一項
    詐欺取財罪，並非刑法第五條、第六條所列之罪，最輕本刑
    亦非在有期徒刑三年以上，不屬香港澳門關係條例第四十三
    條所定應適用刑法之罪，已詳如前述，從而，原審法院認對
    被告並無審判權，並無不合，檢察官上訴仍執前開情詞，而
    指摘原判決不當，難認有理由，應予駁回，並不經言詞辯論
    為之。
據上論斷，應依刑事訴訟法第368條、第372條，判決如主文。
中　　華　　民　　國　　96　　年　　7 　　月　　31　　日
　　　　　　　　　刑事第五庭審判長法　官  吳　敦
  　　　　　　　　　　　　　　　　法  官  陳祐治
        　　　　　　　　　　　　　法  官  吳啟民
以上正本證明與原本無異。
不得上訴。
                                  書記官  江采廷
中　　華　　民　　國　　96　　年　　8 　　月　　2 　　日
